臺灣新竹地方法院民事判決  
110年度訴字第63號
原      告  朱昭勳  
被      告  羅明珠  
訴訟代理人  龍其祥律師
上列當事人間請求履行契約等事件，本院於民國110年7月30日辯
論終結，判決如下：
    主      文
原告之訴及假執行之聲請均駁回。
訴訟費用由原告負擔。
    事實及理由
壹、程序方面：
　　按訴狀送達後，原告不得將原訴變更或追加他訴，但請求之
    基礎事實同一、擴張或減縮應受判決事項之聲明者，不在此
    限，民事訴訟法第255條第1項第2、3款定有明文。經查，本
    件原告起訴時，其訴之聲明原以：㈠被告應給付原告新臺幣
    （下同）100萬元，及自起訴狀繕本送達翌日起至清償日止
    ，按年息百分之5計算之利息；㈡訴訟費用由被告負擔；㈢願
    供擔保，請准宣告假執行（見本院卷第11頁）。嗣於民國11
    0年2月8日具狀更正其第1項聲明為：被告應給付原告100萬
    元，及自108年3月28日起至清償日止，按年息百分之5計算
    之利息（見本院卷第393頁）。經核原告所為利息起算日之
    變更，其基礎事實同一，且為擴張應受判決事項之聲明，揆
    之上開規定，原告上開所為訴之變更，核無不合，應予准許
    。
貳、實體方面：
一、原告主張：
　㈠被告前於另案請求訴外人朱育正履行契約訴訟中，於第一、
    二審受敗訴判決【案號：鈞院99年度重訴字第9號、臺灣高
    等法院99年度重上字第325號】，遂於第三審上訴【案號：
    最高法院103年度台上字第2036號】時委任原告擔任訴訟代
    理人，該案經最高法院發回臺灣高等法院更審【案號：臺灣
    高等法院103年度重上更㈠字第130號，下稱系爭判決】，於
    更審期間被告再次委任原告擔任訴訟代理人，而上開訴訟經
    系爭判決判命訴外人朱育正應給付被告7,216,111元及自98
    年7月18日起至清償日止，按年息百分之5計算之利息；朱育
    正應給付被告13,330,788元及其中900萬元自100年9月27日
    起，另4,330,788元自105年11月15日起，均至清償日止，按
    年息百分之5計算之利息，合先敘明。
　㈡而該案進行時由最高法院發回臺灣高等法院更審期間，被告
    曾於107年1月間簽下契約書，願贈與100萬元以求原告爭取
    勝訴判決並獎勵原告之辛苦。約定被告之上開官司經法院判
    決應返還2,800萬元予被告，委託原告上訴及執行。且92年
    至97年之利息部分亦由原告一併代為請求。如順利全部拿到
    上開判決金額及利息，被告將贈與100萬元予原告作為後謝
    ，原告亦當場允諾，並收受上開契約書（下稱系爭贈與契約
    ）。其後上開訴訟經法院判決被告勝訴，並取得近3,000萬
    元之給付，復於第三審【案號：最高法院106年度台上字第2
    718號】亦獲勝訴判決始告確定。惟於強制執行過程中【案
    號：鈞院107年度司執字第21421號，下稱系爭執行事件】，
    被告另與訴外人朱育正達成和解【案號：鈞院107年度訴字
    第746號】，和解內容為朱育正給付被告500萬元，並自108
    年7月1日起按月給付被告5萬元，是被告對於朱育正之債權
    已獲清償。然被告對於系爭贈與契約所約定給付原告100萬
    元後謝部分，迄今仍未給付，並辯稱其未取得前揭判決全部
    金額及利息為由拒絕給付。
　㈢而依上開訴訟之結果，如非原告受被告委任上訴第三審，並
    發回後繼續處理本案經過第三審確定，被告即不可能獲得終
    局之勝訴，是被告自動自發對於勝訴判決之結果承諾贈與10
    0萬元，條件為相當且合理。又系爭贈與契約之要約乃是被
    告主動所為，發生於訴訟進行當中，當被告知曉前揭訴訟判
    決訴外人朱育正有給付近3,000萬元之義務，被告乃心生歡
    喜，某日至原告事務所主動出示系爭贈與契約表達贈與之意
    ，原告亦允為受贈，或至少於110年2月3日原告提出調解方
    案陳報狀時已允諾受贈，因此並非原告主動要求，亦與被告
    委任原告訴訟代理行為無關，是系爭贈與契約既已成立，被
    告自有給付贈與之義務。
　㈣系爭贈與契約雖屬附有條件之贈與，惟被告於第三審判決確
    定後，復與訴外人朱育正另外達成和解，並取得和解金額，
    而和解與否本屬被告之權利，原告無從反對，且因被告與朱
    育正為母子關係，雙方嗣達成民事和解，原告畢竟非該案之
    當事人無法阻止和解之成立，亦樂觀其成渠等母子間達成和
    解。又原告依法受任對於訴外人朱育正之牙醫診所聲請強制
    執行，依當時查得之財產所得顯示，朱育正自100年至105年
    期間，其每年執業所得最高受領8,664,281元，最低亦有3,9
    75,447元，上開部分僅係健保申報部分，尚不含自費項目，
    可知原告受任聲請強制執行，其執行結果即有可能於短時間
    內使系爭贈與契約約定之條件足以成就，惟因被告之和解行
    為已使系爭贈與契約之條件無法成就，因此原告主張被告有
    以不正當之行為阻止贈與契約條件成就，應視為條件已成就
    。縱鈞院認為上開和解不屬於不正當之行為，至少被告之和
    解已侵害原告對於系爭贈與契約之期待權，被告仍應依民法
    第100條規定，負損害賠償責任。
　㈤被告雖抗辯系爭贈與契約附有條件，因條件不成就所以贈與
    不生效力等語。原告並不否認系爭贈與契約附有條件，惟被
    告成立和解之方式，使系爭贈與契約之條件無法達成，實乃
    以不正當之行為阻止贈與條件成就，應視為條件已成就。又
    被告與訴外人朱育正成立和解撤回強制執行，亦有侵害原告
    受贈權之期待權，因此被告對於原告應負損害賠償責任，故
    被告有給付原告100萬元之義務。另本件原告係向被告請求
    履行贈與，與權利移轉與否無關，故被告顯係誤解民法第40
    8條之意義，主張撤銷贈與實在不知所云，故撤銷贈與於法
    無據。
　㈥綜上，爰依兩造契約書約定、民法第406條、第101條第1項、
    第100條規定提起本件訴訟，並聲明：
　⒈被告應給付原告100萬元，及自108年3月28日起至清償日止，
    按年息百分之5計算之利息。
　⒉訴訟費用由被告負擔。
　⒊原告願供擔保，請准宣告假執行。
二、被告則以：
　㈠被告之前夫朱筑勝為牙醫，其執業之牙醫診所係被告娘家出
    資設立，雙方協議離婚後由朱筑勝遷出另行執業。嗣被告向
    銀行貸款1,700萬元，並將所有存款、股票培養2子朱育德、
    朱育正，約定渠等2人於取得牙醫師資格後，在原有牙醫診
    所裡以原有之設備器材執業，以營業純利60%償還被告支出
    之費用至5,012萬元（各分擔2,506萬元）止。詎朱育正於95
    年開始執業，97年4月間將診所之設備器材遷出在他處開業
    ，被告因無力清償銀行貸款而將建物出售。嗣被告即訴請朱
    育正履行契約，直至106年9月4日始經臺灣高等法院更一審
    判決朱育正應給付被告22,330,788元及遲延利息。朱育正於
    更一審判決敗訴後提起第三審上訴，原告要被告委任其為第
    三審訴訟代理人，並支付20萬元律師費，嗣106年12月27日
    最高法院駁回朱育正上訴，被告復委任原告為強制執行事件
    之代理人。因朱育正於訴訟期間已經脫產，其每月收入雖高
    達250萬元以上，但因大部分均係執行業務所得，不易執行
    。是被告因上開訴訟先後支付原告律師費用70至80萬元及法
    院規費近90萬元，生活已捉襟見肘，執行事件一直無進展，
    遂口頭約定系爭贈與契約，表示原告如將法院判決金額全部
    拿到後，願另贈與原告100萬元，詎原告竟要求被告立書字
    據為憑。而原告既已收取被告20萬元辦理強制執行之報酬，
    本已負處理強制執行相關事宜之義務，竟於被告為上開表示
    後另要求原告書立字據為憑，實非妥適。
　㈡嗣朱育正於被告查封其健保局之醫療給付債權後，唆使訴外
    人胡順閔等人提起第三人異議之訴（案號：鈞院107年度訴
    字第746號），並參加訴訟，被告遂又委任原告為訴訟代理
    人。當時原告持有系爭贈與契約之字據，遂在未取得被告同
    意下，於訴訟繫屬中擅自與朱育正達成和解。被告嗣後雖曾
    打電話與該案承辦書記官，表示被告未於和解筆錄上簽名，
    且原告未經被告授權與朱育正和解，被告不同意和解方案等
    語。惟經書記官告知因委任狀已載明原告有訴訟和解之特別
    代理權，是和解內容已無法更改。而被告對於朱育正之債權
    ，每月遲延利息近10萬元（計算式：22,330,788元×5%÷12個
    月＝93,045元，小數點以下四捨五入），尚不足支付利息，
    且每月支付5萬元僅占朱育正所得之百分之2，被告不可能同
    意此顯失公允之和解方案。
　㈢原告指稱被告為求勝訴判決並激勵律師之辛苦，於臺灣高等
    法院更審期間書立系爭贈與契約等語，係臨訟杜撰之詞。蓋
    臺灣高等法院更一審係於105年12月30日宣判，最高法院於1
    06年12月27日判決駁回朱育正上訴，系爭贈與契約實為判決
    確定以後之事。況被告已支付鉅額律師費用予原告，並無再
    贈與原告100萬元之義務，果若被告自動自發允諾給付上款
    卻又拒絕履行，顯然不合常理，且原告受任處理前揭訴訟期
    間係按審級計酬，於訂立報酬數額時本應自行考慮該案件之
    複雜性，與開庭次數、撰狀數量無涉。遑論當時被告因生活
    窘迫，強制執行又一直無進展，始於107年1月間，以口頭表
    示如原告能將債權本利全部拿到，願再贈與100萬元等語，
    此均係無奈之下不得已之說法，被告雖不否認系爭贈與契約
    之真正，惟該契約非被告主動書立，而係應原告要求所為，
    是原告除要求被告書立字據外，更稱被告再給付100萬元予
    原告係條件為相當，自有未當。
　㈣原告主張系爭贈與契約為附條件之贈與契約，所謂條件，指
    以將來客觀不確定事實之成就或不成就，決定法律行為效力
    發生或消滅之附款。而依民法第99條第1項規定，並徵諸系
    爭贈與契約之記載，係以順利全部拿到判決金額為停止條件
    ，於停止條件成就前，系爭贈與契約尚未生效，如嗣後該條
    件已無從成就，則該項契約即無法律上效力可言。是原告未
    經被告授權擅自與朱育正和解，停止條件已不能成就，系爭
    契約亦因之無法律上效力。縱認系爭贈與契約因停止條件成
    就而生效，被告於交付贈與之金錢以前，亦得依民法第408
    條規定撤銷贈與。
　㈤又依民法第101條第1項規定，其立法目的乃為維護誠實信用
    原則，貫徹附條件法律行為之效力，故因條件成就而受不利
    益當事人以不正當行為阻止條件成就時，規定該條件視為已
    成就，以保護相對人之利益而禁止不正當之行為。其所謂不
    正當行為，除故意妨礙、違反法律或違背正義之行為外，應
    視法律行為時當事人之意思依誠實信用之原則客觀評價，以
    決定該當事人所為是否可被允許，並應考慮該當事人對條件
    之成就所施行為之動機、目的參酌具體個案情況認定之。因
    朱育正於訴訟期間已脫產，顯已不能實現全部債權額，嗣原
    告執行朱育正之健保醫療給付時又有訴外人胡舜閔等提起第
    三人異議之訴。不論就原告與朱育正和解有無經被告授權，
    系爭贈與契約既未限制被告不能與朱育正和解，衡諸該和解
    之動機、目的及系爭贈與契約書之主要目的、社會通念、一
    般可觀情事及誠信原則，尚難認係以不正當行為阻止條件成
    就，則原告因此不能請求被告給付100萬元，難認係與朱育
    正和解所致，遑論原告與朱育正之和解並未經被告授權。
　㈥至關於期待利益損害賠償部分，民法第100條規定乃係將債務
    不履行之期待利益明訂為損害賠償之客體，其本質上仍係債
    務不履行之損害賠償，此種期待權侵害之賠償責任，必須待
    條件成就時始得發生。亦即關於民法第100條期待權之侵害
    ，其賠償責任須待條件成就時方始發生。蓋附條件之法律行
    為，原須俟條件成就時始得主張其法律上之效果，在條件成
    就與否未定之前，無從預為確定以後因條件成就時之利益，
    如其條件以後確定不成就，即根本無所謂因條件成就之利益
    ，故原告無法依此一規定，請求期待利益損害賠償之餘地。
　㈦綜上，爰答辯聲明：
　⒈原告之訴駁回。
　⒉訴訟費用由原告負擔。
　⒊如受不利之判決，請准供擔保免為假執行。
三、兩造不爭執事項：
　㈠被告委任原告就另案臺灣高等法院99年度重上字第325號民事
    判決提起上訴，並委任原告為訴訟代理人，嗣經最高法院以
    103年度台上字第2036號民事判決廢棄發回臺灣高等法院（
    見本院卷第357至361頁）。
　㈡系爭判決判命訴外人朱育正應給付被告7,216,111元及自98年
    7月18日起至清償日止，按年息百分之5計算之利息；朱育正
    應給付被告13,330,788元及其中900萬元自100年9月27日起
    ，另4,330,788元自105年11月15日起，均至清償日止，按年
    息百分之5計算之利息（見本院卷第363至371頁），朱育正
    對系爭判決提起上訴，經最高法院於106年12月27日以106年
    度台上字第2718號民事裁定駁回上訴確定（見本院卷第373
    至375頁）。
　㈢原告於107年1月間書立原證1之契約書，兩造間成立附停止條
    件之贈與契約（見本院卷第21頁）。
　㈣被告於107年7月間就系爭判決之內容對朱育正聲請強制執行
    ，並委任原告為代理人，由本院民事執行處以系爭執行事件
    受理。
　㈤訴外人胡舜閔、王浩庭、邱曉文、邱慧玲、張紫陽、黃頌恩
    於107年8月間就系爭執行事件對被告提起第三人異議之訴，
    原告為被告之訴訟代理人，朱育正為參加人，嗣於108年3月
    28日以107年度訴字第746號成立和解，內容第1、2項分別為
    「朱育正願於108年6月1日前給付被告5,000,000元，並自10
    8年7月1日起按月於每月5日前給付被告50,000元至系爭判決
    所示被告勝訴金額全部清償完畢為止，如一期不按時履行，
    未到期部分視為全部到期」、「被告同意於108年4月10日前
    撤回對朱育正之系爭執行事件強制執行程序」（見本院卷第
    385至389頁）。
四、本件爭點：
　㈠被告有無以不正當行為阻止系爭贈與契約停止條件之成就而
    使系爭贈與契約發生效力？若有，被告依民法第408條之規
    定撤銷贈與之意思表示是否可採？
　㈡原告主張被告以不正當行為阻止系爭贈與契約停止條件之成
    就，依民法第406條之規定及系爭贈與契約之約定，請求被
    告給付100萬元是否有理？
　㈢原告依民法第100條之規定，請求被告負損害賠償責任，是否
    有理？
五、本院之判斷：
　㈠被告有無以不正當行為阻止系爭贈與契約停止條件之成就而
    使系爭贈與契約發生效力？若有，被告依民法第408條之規
    定撤銷贈與之意思表示是否可採？
　⒈按稱贈與者，謂當事人約定，一方以自己之財產無償給與他
    方，他方允受之契約；附停止條件之法律行為，於條件成就
    時，發生效力，民法第406條、99條第1項分別定有明文。而
    所謂附條件之贈與，係指附停止條件或附解除條件之贈與，
    贈與契約均已成立，僅於條件成就時，使契約發生效力或失
    其效力而已（最高法院84年度台上字第482號判決意旨參照
    ）。又所謂條件，係當事人以將來客觀上不確定事實之成就
    或不成就，決定法律行為效力之發生或消滅之一種附款，故
    附停止條件之法律行為其法律效力尚未生效，即法律行為於
    條件成就時發生效力，於條件不成就時不發生效力，附解除
    條件之法律行為則一旦解除條件成就，法律行為即歸於失效
    。
　⒉次按因條件成就而受不利益之當事人，如以不正當行為阻其
    條件之成就者，視為條件已成就，此為民法第101條第1項所
    明定。而所謂阻其條件之成就，必須有阻其條件成就之故意
    行為，並其行為與條件之成就有相當因果關係，始足當之（
    最高法院95年度台上字第1549號裁判參照）。準此，所謂阻
    其條件之成就固不限於積極行為，凡依契約或通常情形，當
    事人應為一定之行為使其條件成就，竟乃為圖免因條件成就
    而受不利益而任意不為該行為，此種消極行為亦該當於本條
    所規定之不正當行為，惟仍必須有阻其條件成就之故意行為
    ，始足當之，倘僅係過失行為，或主張適用本條規定之一方
    無從證明其主觀上具有故意意思者，仍不得逕謂該當於本條
    所規定之不正當行為。
　⒊原告主張被告於107年1月間書立原證1之契約書，該契約書中
    記載：「本人羅明珠（即被告）Z000000000因與被告朱育正
    的官司法官判應還貳仟捌佰萬正，委託朱昭勳律師（即原告
    ）上訴及執行。㈡92年到97年的利息部，律師也要一併代為
    請求。如順利全部拿到判決金額將以壹佰萬禮作為後謝」等
    語，業據其提出系爭贈與契約契約書、見證人之證明書等件
    為證（見本院卷第21、23頁），復為被告所不爭執【見不爭
    執事項㈢】，足認原告主張兩造間曾約定由原告為被告取得
    朱育正經系爭判決應給付之2,800萬元及利息為停止條件，
    於條件成就後，被告應贈與100萬元予原告之系爭贈與契約
    等事實，堪信為真。
　⒋又原告主張兩造簽立系爭贈與契約後，因於107年7月間被告
    就系爭判決之內容對朱育正聲請強制執行，復委任原告為代
    理人，由本院民事執行處以系爭執行事件受理，其後訴外人
    胡舜閔、王浩庭、邱曉文、邱慧玲、張紫陽、黃頌恩於107
    年8月間就系爭執行事件對被告提起第三人異議之訴，原告
    為被告之訴訟代理人，朱育正為參加人，並於該案訴訟程序
    期間達成如不爭執事項㈤所示之和解內容等事實，亦據原告
    提出強制執行聲請狀暨本院查封公文（見本院卷第377至384
    頁）為證，復經本院調取本院107年度訴字第746號民事事件
    、107年度司執字第21421號強制執行事件卷宗核閱無訛，且
    上開事實亦為被告所不爭執【見不爭執事項㈣、㈤】，亦堪信
    屬實。
　⒌據此，兩造既約定以原告代為取得朱育正經判決應給付被告
    之2,800萬元及利息為停止條件之系爭贈與契約，嗣經原告
    代理被告與朱育正達成如不爭執事項㈤所示之和解內容（即
    由朱育正先給付被告500萬元，其後另按月給付被告5萬元）
    ，已如前述，顯見系爭贈與契約約定之停止條件，嗣因上開
    和解內容而無從成就，堪予認定。
　⒍而原告固主張其係因受被告指示與朱育正達成如不爭執事項㈤
    所示之和解內容，致系爭贈與契約之停止條件未能成就，故
    被告係以不正當行為阻止系爭贈與契約停止條件之成就等語
    。而本件系爭贈與契約之停止條件不成就，且該不成就之原
    因係原告代理被告與朱育正達成如不爭執事項㈤所示之和解
    內容，已如前述。惟觀諸原告所提出被告傳真予原告之文書
    影本所示（見本院卷第65至337頁），其中被告曾於108年1
    月15日向原告陳稱：「只要照我說的先還我欠人的2,000萬
    ，其他每個月付加利息5%，每個月100萬直到還完為止」等
    語（見本院卷第319頁），對照如不爭執事項㈤所示之和解內
    容，係由朱育正先給付500萬，其後每月給付5萬元之條件，
    可知如不爭執事項㈤所示之和解內容與被告陳稱之和解條件
    ，顯不相符。此外，遍觀上開被告傳送之文書，亦未見被告
    曾提出其他與如不爭執事項㈤所示之和解內容相符之和解條
    件，是原告主張其代理被告與朱育正達成上開和解內容，係
    受被告之同意及指示所為，已難認有據。
　⒎又觀諸被告提出之律師函文、兩造會議紀錄、被告傳真予原
    告之文書等件所示，其中兩造108年1月7日會議記錄記載：
    「律師（即原告）勸諭和解方案如下：朱育正先生一次給付
    500萬元與羅明珠小姐，再依朱育正先生之健保補助按月給
    付羅明珠小姐30萬至50萬元直到清償完畢。若羅明珠小姐不
    接受此和解方案，仍尊重當事人（即被告）您的意願」等語
    ；原告於108年1月14日寄送被告之律師函文中亦敘明：「就
    對朱育正強制執行案件，律師建議：由朱育正先一次給付50
    0萬元，之後按月每月清償30-50萬元」等語；被告分別於10
    8年1月15日、108年3月10日、109年2月19日被告傳真予原告
    之文書記載：「只要照我說的先還我欠人的2,000萬，其他
    每個月附加利息…直到還完為止」、「我開出的條件不變」
    、「律師不要去跟他談500萬這不是我的意見」等語（見本
    院卷第625至633頁）。佐以被告於108年4月1日寄送本院之
    狀紙，其內容亦陳稱：「又我有傳真4-5張有關不認同要和
    解，他（即原告）說沒去事務所更改」等語，此亦有被告提
    出上開狀紙附卷可參（見本院卷第601頁）。是綜觀兩造在
    另案第三人異議之訴事件就是否與訴外人朱育正商談和解，
    及和解方案為何等事項，可知原告雖曾向被告建議以如不爭
    執事項㈤所示之和解方案與朱育正達成和解，惟被告仍堅持
    以朱育正先行給付2,000萬，其後按月給付100萬元，作為與
    朱育正和解之條件，且被告嗣後亦屢屢陳稱其不同意如不爭
    執事項㈤所示之和解內容等情狀，顯見被告自始即未同意原
    告試擬之和解條件，縱然原告嗣後代理被告與朱育正成立如
    不爭執事項㈤所示之和解內容，就被告與朱育正之間，固生
    訴訟上和解之效力，惟就兩造間內部授權和解之範圍仍值存
    疑，是故，原告主張其代理被告與朱育正達成如不爭執事項
    ㈤所示之和解，係受被告之同意及指示所為云云，尚乏所據
    ，難以信採。原告雖另提出被告於108年2月18日出具之授權
    書（見本院卷第649頁），主張確有經被告同意並授權以如
    不爭執事項㈤所示之和解內容與朱育正商談和解云云，惟觀
    諸該紙授權書下方空白處，被告另書立「羅明珠與朱育正的
    債務和解是必須新竹地方法院簽」等語，已表明被告欲親自
    至本院商談與朱育正之和解事宜，而被告在另案107年度訴
    字第746號於108年3月28日之言詞辯論程序並未到庭，是日
    原告固以被告訴訟代理人之身分與訴外人朱育正成立和解，
    惟是否係被告之真意，尚非無疑，原告所執該紙授權書，亦
    難作為被告有同意並授權原告以不爭執事項㈤所示之和解內
    容與朱育正商談和解之有利於原告之舉證。從而，原告既無
    法證明如不爭執事項㈤所示之和解內容確係經被告同意及指
    示所為，揆之上開說明，自難認被告有何故意以不正方法使
    系爭贈與契約之停止條件不成就之情形，而無民法第101條
    第1項規定之適用，得視為條件已成就，洵堪認定。
　⒏綜上，系爭贈與契約既因原告代理被告與朱育正達成如不爭
    執事項㈤所示之和解內容，足認該停止條件已無從成就，且
    原告無法舉證證明上開和解內容係經被告同意及指示所為，
    亦難認被告有何故意以不正方法使條件不成就之情形，而無
    民法第101條第1項規定得視為條件已成就之情形。從而，兩
    造間所約定之系爭贈與契約，即因條件未成就而尚未發生效
    力，堪予認定。
　⒐是被告另抗辯其得以民法第408條規定撤銷系爭贈與契約乙節
    ，惟系爭贈與契約既因停止條件未成就而尚未生效，前已敘
    明，自未發生是否得予以撤銷之問題，是被告上開部分所辯
    ，核無審酌之必要，併此敘明。
　㈡原告主張被告以不正當行為阻止系爭贈與契約停止條件之成
    就，依民法第406條之規定及系爭贈與契約之約定，請求被
    告給付100萬元是否有理？
　　查系爭贈與契約之停止條件既無從成就，亦無民法第101條
    第1項視為條件已成就之情形，是系爭贈與契約即因條件未
    成就而尚未生效，此經本院認定如前。從而，原告依民法第
    406條之規定及系爭贈與契約之約定，請求被告給付系爭贈
    與契約約定之贈與標的，即屬無據，不應准許。
　㈢原告依民法第100條之規定，請求被告負損害賠償責任，是否
    有理？
　⒈另按附條件之法律行為當事人，於條件成否未定前，若有損
    害相對人因條件成就所應得利益之行為者，負賠償損害之責
    任，民法第100條固定有明文。然此種期待權之侵害，其賠
    償責任亦須俟條件成就時，方始發生。蓋附條件之法律行為
    ，原須俟條件成就時始得主張其法律上之效果，在條件成否
    未定之前，無從預為確定以後因條件成就時之利益，如其條
    件以後確定不成就，即根本無所謂因條件成就之利益（最高
    法院69年台上字第3986號判例意旨參照）。
　⒉查系爭贈與契約為附停止條件之贈與，嗣該停止條件因達成
    如不爭執事項㈤所示之和解內容而無從成就，亦無民法第101
    條第1項視為條件已成就之情形，已如前述，揆諸上開判例
    意旨，原告並無所謂因條件成就之利益存在，則原告依民法
    第100條規定，主張其受有期待權之侵害，即與上開說明不
    符，容有誤會。從而，原告主張其期待利益受被告之侵害，
    請求被告負損害賠償責任，亦屬無據，不應准許。
六、綜上所述，系爭贈與契約之停止條件既無從成就，亦無民法
    第101條第1項視為條件已成就之情形，是系爭贈與契約即因
    條件不成就而尚未生效，如前所述。則原告即無從依系爭贈
    與契約及民法第406條第1項規定請求被告給付贈與標的；亦
    無從依民法第100條規定請求被告就原告之期待利益負損害
    賠償責任。從而，原告起訴請求被告應給付原告100萬元，
    及自另案本院107年度訴字第746號第三人異議之訴事件成立
    和解之日即108年3月28日起至清償日止，按年息百分之5計
    算之利息，為無理由，應予駁回。又原告之訴既經駁回，其
    假執行之聲請即失所附麗，應併予駁回。
七、本件事件已臻明確，兩造其餘攻防方法及所提證據，經本院
    斟酌後，核與判決結果不生影響，爰不予逐一論駁，附此敘
    明之。
八、訴訟費用負擔之依據：民事訴訟法第78條。
中　　華　　民　　國　　110 　年　　8 　　月　　20　　日
                  民事第一庭    法　官　蔡欣怡
以上正本係照原本作成。　　　　　　　　　
如對本判決上訴，須於判決送達後20日內向本院提出上訴狀。
如委任律師提起上訴者，應一併繳納上訴審裁判費。
中　　華　　民　　國　　110 　年　　8 　　月　　20　　日
                                書記官  謝國聖